【裁判字號】    97,上訴,742
【裁判日期】    970602
【裁判案由】    違反毒品危害防制條例
【裁判全文】
臺灣高等法院高雄分院刑事判決         97年度上訴字第742號
上  訴  人
即  被  告  甲○○
上列上訴人因違反毒品危害防制條例案件，不服臺灣高雄地方法
院96年度訴字第4947號中華民國97年3 月11日第一審判決（起訴
案號：臺灣高雄地方法院檢察署96年度毒偵字第9512號），提起
上訴，本院判決如下：
    主  文
上訴駁回。
    事  實
一、甲○○於民國90年間曾因施用毒品案件，經臺灣高雄地方法
    院裁定送觀察、勒戒，因有繼續施用毒品之傾向，再經裁定
    送強制戒治，於91年4 月4 日停止戒治出所，已於91年10月
    30日期滿未經撤銷視為戒治完畢；復曾於84年間因施用毒品
    案件，經臺灣高雄地方法院判處有期徒刑3 年3 月確定；於
    85年間又因施用毒品案件，經同法院判處有期徒刑3 年3 月
    及3 月，並定執行刑為有期徒刑3 年5 月確定；兩案接續執
    行，於88年6 月22日假釋出監，嗣經撤銷假釋而執行殘刑，
    已於94年9 月11日縮刑期滿執行完畢，明知海洛因業經公告
    列為毒品危害防制條例第2 條第2 項之第一級毒品，不得非
    法持有、施用，竟猶不知戒絕悔改，於強制戒治執行完畢釋
    放後5 年內，復基於施用海洛因之犯意，96年9 月14日14時
    30分許回溯24小時內之某時起（不含公權力拘束期間），在
    高雄市新興區○○○路25號9 樓之1 租屋處，以摻水置入針
    筒注射體內之方式，施用海洛因1 次。嗣於96年9 月14日9
    時許，為警持搜索票至上址查獲，並當場扣得均有殘留海洛
    因之殘渣袋1 只、注射針筒2 支、削尖吸管1 支，及其所有
    用供施用海洛因之注射針筒1 支，並經採尿送驗結果呈嗎啡
    陽性反應，始悉上情。
二、案經高雄市政府警察局刑警大隊報請臺灣高雄地方法院檢察
    署檢察官偵查起訴。
    理  由
一、查上訴人即被告甲○○（下稱被告）所犯係死刑、無期徒刑
    、最輕本刑為3 年以上有期徒刑以外之罪，其就被訴事實為
    有罪之陳述，經本院告知簡式審判程序之旨，並聽取公訴人
    及被告之意見後，經合議庭評議後，裁定進行簡式審判程序
    。又本件卷內之人證、物證、書證等證據，依同法第273 條
    之2 規定，不受第159 條第1 項關於傳聞法則規定之限制，
    依法均有證據能力，合先敘明。
二、本件施用海洛因之犯罪事實，業據被告於本院審理時供認不
    諱，且被告於查獲後所採集之尿液，經送檢驗結果，係呈嗎
    啡陽性反應，有高雄市立凱旋醫院96年10月8 日A00000000
    號濫用藥物尿液檢驗報告及毒品案件嫌疑人尿液採證代碼對
    照表可稽（偵查卷第9 、10頁）。扣案之殘渣袋1 只、注射
    針筒2 支及削尖吸管1 支，經送請高雄醫學大學附設中和紀
    念醫院檢驗結果，均確認殘留有海洛因成分，有該院96年12
    月31日報告編號0000-000、0000-000、0000-000、0000-000
    號檢驗報告可憑（原審卷第34-2、-3、-5、-6頁）；暨被告
    所有供施用所用之注射針筒1 支（檢驗結果並無海洛因殘留
    ，有該院96年12月31日0000-000號檢驗報告可按，原審卷第
    34-4頁）扣案可佐。是被告之自白，應與事實相符，堪認其
    確有施用海洛因之犯行。查被告於90年間曾因施用毒品案件
    ，經臺灣高雄地方法院裁定送觀察、勒戒，因有繼續施用毒
    品之傾向，再經裁定送強制戒治，於91年4 月4 日停止戒治
    出所，已於91年10月30日期滿未經撤銷視為戒治完畢，有卷
    附臺灣高等法院被告前案紀錄表在卷可稽，足認被告確於強
    制戒治執行完畢後，5 年內再犯毒品危害防制條例第10條第
    1 項施用第一級毒品罪，罪證明確，犯行洵堪認定。至於被
    告於查獲前，雖曾於96年6 月14日起至96年9 月13日止在臺
    灣省高雄仁愛之家附設慈惠醫院接受美沙冬替代治療，有該
    院診斷證明書及病歷資料可稽（原審卷第25、第37至69頁）
    。然該院於「美沙冬替代治療同意書」中，已向被告說明服
    用美沙冬期間併用海洛因會有生命危險，在臨床上由於美沙
    冬替代治療在初期的導入期間，仍會有部分之戒斷症狀，有
    些個案仍會施打海洛因解癮，但會建議個案回診儘速調整美
    沙冬劑量，而非施打海洛因解癮，故被告違反治療建議，仍
    自行施用海洛因，無從藉有替代治療而主張免責，附此敘明
    。
三、按海洛因為毒品危害防制條例第2 條第2 項第1 款所明定之
    第一級毒品，核被告施用海洛因之行為，係犯同條例第10條
    第1 項之施用第一級毒品罪。被告持有海洛因後進而施用，
    其持有之低度行為，應為施用之高度行為吸收，不另論罪。
    查被告曾於84年間因施用毒品案件，經臺灣高雄地方法院判
    處有期徒刑3 年3 月確定；復於85年間因施用毒品案件，經
    同法院判處有期徒刑3 年3 月及3 月，並定執行刑為有期徒
    刑3 年5 月確定；兩案接續執行，於88年6 月22日假釋出監
    ，復經撤銷假釋而執行殘刑，已於94年9 月11日縮刑期滿執
    行完畢，有臺灣高等法院被告前案紀錄表附卷可稽，其於5
    年以內再故意犯有期徒刑以上之罪，應依刑法第47條第1 項
    規定，論以累犯並加重其刑。原審依毒品危害防制條例第10
    條第1 項、第18條第1 項前段、刑法第11條、第47條第1 項
    、第38條第1 項第2 款之規定，並審酌被告前因施用毒品，
    經強制戒治執行完畢，仍未戒絕毒癮，復再施用，惟念僅戕
    害自身健康，尚未危害他人，犯後坦承，態度尚可等一切情
    狀，量處有期徒刑10月。並敘明扣案均殘留海洛因之殘渣袋
    1 只、注射針筒2 支及削尖吸管1 支，因均已難與其上殘留
    之海洛因析離，應整體視為毒品，依毒品危害防制條例第18
    條第1 項前段規定宣告沒收銷燬之；扣案之注射針筒1 支，
    係被告所有供其施用海洛因所用之物，依刑法第38條第1 項
    第2 款規定宣告沒收。認事用法，核無不合，量刑亦屬妥適
    。被告上訴意旨，認為量刑過重，指摘原判決不當，為無理
    由，應予駁回。
據上論斷，應依刑事訴訟法第368 條，判決如主文。
本案經檢察官鄭銘謙到庭執行職務。
中    華    民    國    97    年    6     月    2     日
                  刑事第五庭    審判長法  官  曾永宗
                                      法  官  任森銓
                                      法  官  王伯文
以上正本證明與原本無異。
如不服本判決應於收受本判決後10日內向本院提出上訴書狀，其
未敘述上訴理由者，並得於提起上訴後10日內向本院補提理由書
狀（應附繕本）「切勿逕送上級法院」。
中    華    民    國    97    年    6     月    2     日
                                      書記官  黎  珍
附錄本判決論罪科刑法條：
毒品危害防制條例第10條第1 項：
施用第一級毒品者，處6 月以上5 年以下有期徒刑。


司法院資訊處製作；財團法人民間司法改革基金會備份。
